【裁判字號】    99,審訴,2023
【裁判日期】    990730
【裁判案由】    毒品危害防制條例
【裁判全文】
臺灣高雄地方法院刑事判決            99年度審訴字第 450號
公  訴  人  臺灣高雄地方法院檢察署檢察官
被      告  甲○○
上列被告因毒品危害防制條例案件，經檢察官提起公訴（99年度
毒偵字第113 、677 、1469、2054、2049、2677號），嗣於本院
準備程序中被告就被訴事實為有罪之陳述，經本院告知簡式審判
程序之旨，並聽取被告與公訴人之意見後，合議庭裁定由受命法
官獨任進行簡式審判程序，判決如下：
    主  文
甲○○犯施用第一級毒品罪，共陸罪，各處如附表所示之刑。應
執行有期徒刑參年陸月。
    事  實
一、甲○○前於民國88年間，因施用毒品案件，經本院以88年度
    毒聲字第8673號裁定送觀察勒戒後，因無繼續施用毒品之傾
    向，於88年12月4 日釋放，並經臺灣高雄地方法院檢察署檢
    察官於88年12月3 日以88年度毒偵字第2776號為不起訴處分
    確定。復於89年間，因施用毒品案件，經本院以89年度毒聲
    字第1881號裁定送觀察勒戒後，認有繼續施用毒品之傾向，
    經本院以89年度毒聲字第5495號裁定令入戒治處所施以強制
    戒治，復經本院以89年度毒聲字第9115號、90年度毒聲字第
    3203號分別裁定停止戒治、撤銷停止戒治，於92年3 月22日
    執行完畢釋放，該次施用毒品之犯行，並經臺灣高等法院高
    雄分院以89年度上訴字第1672號判處有期徒刑6 月、2 月，
    定應執行有期徒刑7 月確定。再於91年間，因施用毒品案件
    ，經本院91年度訴緝字第52號判處有期徒刑8 月確定（上開
    2 罪另與強盜等案件，經本院96年度聲減字第7875號裁定減
    刑並應執行有期徒刑8 年10月、3 月15日，於98年3 月6 日
    縮短刑期假釋出獄付保護管束，嗣於99年2 月10日經本院裁
    定撤銷假釋，不構成累犯）。
二、詎猶不知戒絕毒癮，明知海洛因係毒品危害防制條例第2 條
    第2 項第1 款所明定之第一級毒品，不得持有、施用，復分
    別基於施用第一級毒品海洛因之犯意，而先後為以下施用第
    一級毒品犯行：
  (一)於98年10月21日15時40分起回溯72小時內某時（不包括公權
    力拘束時間），在不詳處所，以不詳方式，施用第一級毒品
    海洛因1 次。嗣於98年10月21日1 1 時40分許，為警在高雄
    縣岡山鎮○○○路96巷86號2 樓之3 查緝毒品案件時，因甲
    ○○在場，經其自願採尿送驗後，檢驗結果呈可待因、嗎啡
    陽性反應，始查知上情。
  (二)於98年11月11日23時45分許為警採尿時回溯72小時內某時（
    不含公權力拘束期間），在不詳處所，施用第一級毒品海洛
    因1 次。嗣於98年11月11日23時10分許，在高雄縣燕巢鄉○
    ○路旁，因形跡可疑為警盤查，發現其有毒品前科，經徵得
    同意採其尿液送驗後，檢驗結果呈可待因、嗎啡陽性反應，
    始悉上情。
  (三)於98年11月29日某時許，在高雄縣岡山鎮「岡山火車站」之
    廁所內，以將海洛因加水注入注射針筒施打於手臂方式，施
    用第一級毒品海洛因1 次。嗣於98年11月30日16時20分許，
    在高雄縣橋頭鄉○○○段348 之2 號土地為警盤查時，於有
    偵查犯罪職權之機關或個人發覺前，主動向員警供承上揭犯
    行，自首接受裁判，且經其同意採尿送驗後，檢驗結果呈海
    洛因代謝後之嗎啡、可待因陽性反應。
  (四)於98年12月16日19時17分許為警採尿時向前回溯72小時內之
    某時（不含警力拘束期間），在不詳地點，以不詳方式，施
    用第一級毒品海洛因1 次。嗣於98年12月16日10時50分許，
    在高雄縣橋頭鄉○○村○○路魚塭（即地號：頂鹽田段22號
    土地）旁，因另犯竊盜案為警當場查獲，經帶返警局並徵得
    其同意後採尿送驗，結果呈可待因、嗎啡陽性反應而查獲。
  (五)於99年1 月4 日13時許為警採尿回溯72小時內之某時許，在
    不詳地點，施用第一級毒品海洛因1 次。嗣於99年1 月4 日
    上午11時許，在高雄市左營區○○○路「崇實新村」旁，因
    形跡可疑為警盤查，發現其手臂上有針孔痕跡，復經其同意
    採尿送驗，結果呈嗎啡陽性反應，始悉上情。
  (六)於99年1 月31日8 時許，在友人曾有賢（由檢察官另案偵辦
    ）址設高雄縣岡山鎮○○路117 巷49號2 樓住處房間內，以
    將海洛因加水稀釋置於針筒持以注射之方式，施用第一級毒
    品海洛因1 次。嗣於99年1 月31日12時30分許，搭乘曾有賢
    騎乘之車牌號碼CM9-900 號重型機車，途經高雄縣燕巢鄉○
    ○路，因形跡可疑為警欄檢，發現其手臂上有針孔痕跡，復
    經其同意後採尿送驗，結果呈可待因、嗎啡陽性反應而查獲
    。
三、案經高雄市政府警察局三民第一分局、高雄縣政府警察局岡
    山分局、高雄市政府警察局左營分局報請臺灣高雄地方法院
    檢察署檢察官偵查起訴。
    理  由
一、本件被告甲○○所犯係死刑、無期徒刑、最輕本刑為3 年以
    上有期徒刑以外之罪，其於準備程序中就被訴事實為有罪之
    陳述，經本院告知簡式審判程序之旨，並聽取公訴人及被告
    意見後，合議庭裁定由受命法官獨任進行簡式審判程序，合
    先敘明。
二、訊據被告對於上揭時、地，先後施用第一級毒品海洛因之事
    實，坦承不諱，而被告先後為警查獲所採之尿液檢體，經送
    檢驗結果，呈現可待因、嗎啡陽性反應，此分別有(1)高雄市
    立凱旋醫院98年11月10日第A00000000 號濫用藥物尿液檢驗
    報告暨高雄市政府警察局三民第一分局委託檢驗尿液代號與
    真實姓名對照表；(2)台灣檢驗科技股份有限公司98年11月25
    日第KH2009B0000000號濫用藥物尿液檢驗報告暨高雄縣政府
    警察局岡山分局鳳雄派出所毒品案件嫌犯尿液採證檢驗對照
    表；(3)台灣檢驗科技股份有限公司98年12月15日第KH2009C0
    000000號濫用藥物尿液檢驗報告暨高雄縣政府警察局岡山分
    局橋頭分駐所偵辦毒品案件嫌疑犯尿液採証檢驗對照表；(4)
    台灣檢驗科技股份有限公司98年12月29日第KH2009C0000000
    號濫用藥物尿液檢驗報告暨高雄縣政府警察局岡山分局偵查
    隊偵辦毒品案件嫌疑犯尿液採集編號對照表；(5)高雄市立凱
    旋醫院99年1 月25日第A0000000號濫用藥物尿液檢驗報告暨
    高雄市政府警察局左營分局毒品案嫌疑人尿液代碼與姓名對
    照表；(6)台灣檢驗科技股份有限公司99年2 月5 日第KＺ0000
    00000000號濫用藥物尿液檢驗報告暨高雄縣政府警察局岡山
    分局深水派出所毒品案件嫌犯尿液採證檢驗對照表各1 份在
    卷可稽。足徵被告之任意性自白核與事實相符，應堪信為真
    實，可採為本件論罪科刑之依據。是本件事證明確，被告上
    開施用第一級毒品犯行，均堪認定，應予依法論科。
三、按海洛因為毒品危害防制條例第2 條第2 項第1 款所稱之第
    一級毒品，不得施用、持有。次按觀察、勒戒或強制戒治執
    行完畢釋放後，5 年內再犯第10條之罪者，應依一般刑事訴
    訟程序予以起訴論罪科刑，此觀諸毒品危害防制條例第20條
    、第23條第2 項規定自明。再按犯毒品危害防制條例第10條
    之罪，經觀察、勒戒後，認無繼續施用毒品之傾向，應即釋
    放，並為不起訴處分；認有繼續施用毒品之傾向者，應由檢
    察官聲請法院裁定令入戒治處所施以強制戒治，至無繼續戒
    治之必要，強制戒治期滿，應即釋放，由檢察官為不起訴處
    分。經觀察勒戒、強制戒治執行完畢釋放後，5 年內再犯第
    10條之罪，依93年1 月9 日修正施行之毒品危害防制條例第
    23條第2 項規定意旨，應由檢察官偵查起訴。又依修正後之
    規定，僅限於「初犯」及「5 年後再犯」二種情形，始應先
    經觀察、勒戒或強制戒治程序。倘被告於5 年內已再犯，經
    依法追訴處罰，縱其第3 次（或第3 次以上）再度施用毒品
    之時間，在初犯經觀察、勒戒或強制戒治執行完畢釋放5年
    以後，已不合於「5 年後再犯」之規定，且因已於「5 年內
    再犯」，顯見其再犯率甚高，原實施觀察、勒戒或強制戒治
    ，已無法收其實效，即應依該條例第10條處罰（最高法院97
    年度第5 次刑事庭會議決議參照）。查被告前於88年間，因
    施用毒品案件，經本院以88年度毒聲字第8673號裁定送觀察
    勒戒後，因無繼續施用毒品之傾向，於88年12月4 日釋放，
    並經臺灣高雄地方法院檢察署檢察官於88年12月3 日以88年
    度毒偵字第2776號為不起訴處分確定。復於89年間，因施用
    毒品案件，經本院以89年度毒聲字第1881號裁定送觀察勒戒
    後，認有繼續施用毒品之傾向，經本院以89年度毒聲字第54
    95號裁定令入戒治處所施以強制戒治，復經本院以89年度毒
    聲字第9115號、90年度毒聲字第3203號分別裁定停止戒治、
    撤銷停止戒治，於92年3 月22日執行完畢釋放，有臺灣高等
    法院被告前案紀錄表1 份在卷可參，復於上開事實欄所載之
    時間、地點，分別施用第一級毒品海洛因，則公訴人予以起
    訴，尚無不合，本院自得依法論科。
四、核被告所為，係犯毒品危害防制條例第10條第1 項之施用第
    一級毒品罪。被告持有第一級毒品後進而施用，其持有之低
    度行為應為施用之高度行為所吸收，故不另論其持有毒品罪
    。又被告於98年11月30日16時20分許，在高雄縣橋頭鄉○○
    ○段348 之2 號土地為警盤查時，於有偵查犯罪職權之機關
    或個人發覺前，主動向員警供承其於98年11月29日某時許，
    施用第一級毒品海洛因1 次之犯行，此有被告之警詢筆錄及
    本院公務電話紀錄在卷可稽（見警卷第3 頁、本院卷第52頁
    ），而被告經警採集尿液之檢驗結果，係遲於98年12月15日
    始經出具，是被告確係於犯罪未發覺前，向警察自首，合依
    刑法第62條前段自首規定減輕其刑。本院審酌被告前因施用
    毒品案件，經勒戒、觀察及強制戒治程序，由檢察官為不起
    訴處分確定後，仍不知悛悔，再次施用毒品自戕其身，顯然
    缺乏戒絕毒品之決心，且被告前有毒品之前科紀錄，素行不
    良，惟念及被告坦承施用第一級毒品之事實，且其行為尚未
    害及他人，並斟酌被告之犯罪動機、手段以及被告之智識程
    度等一切情狀，分別量處如主文所示之刑，並定其應執行刑
    ，以資懲儆。
據上論斷，應依刑事訴訟法第273 條之1 第1 項、第284 條之1
、第299 條第1 項前段，毒品危害防制條例第10條第1 項，刑法
第11條前段、第62條前段、第51條第5 款，判決如主文。
本案經檢察官杜妍慧到庭執行職務。
中    華    民    國    99    年    7     月    30    日
                  刑事第十庭    法  官  曾子珍
以上正本證明與原本無異。
如不服本判決，應於收受送達後10日內向本院提出上訴書狀。
中    華    民    國    99    年    7     月    30    日
                              書記官  李承悌
附錄本判決論罪科刑法條全文：
毒品危害防制條例第10條
施用第一級毒品者，處6月以上5年以下有期徒刑。
施用第二級毒品者，處3年以下有期徒刑。
附表：
┌──────┬────────────────────┐
│  編    號  │    宣        告         刑             │
│（即事實欄）│                                        │
├──────┼────────────────────┤
│  二 (一)   │甲○○施用第一級毒品，處有期徒刑捌月。  │
├──────┼────────────────────┤
│  二 (二)   │甲○○施用第一級毒品，處有期徒刑捌月。  │
├──────┼────────────────────┤
│  二 (三)   │甲○○施用第一級毒品，處有期徒刑柒月。  │
├──────┼────────────────────┤
│  二 (四)   │甲○○施用第一級毒品，處有期徒刑捌月。  │
├──────┼────────────────────┤
│  二 (五)   │甲○○施用第一級毒品，處有期徒刑捌月。  │
├──────┼────────────────────┤
│  二 (六)   │甲○○施用第一級毒品，處有期徒刑捌月。  │
└──────┴────────────────────┘

司法院資訊處製作；財團法人民間司法改革基金會備份。
